【裁判字號】    90,上易,2167
【裁判日期】    901022
【裁判案由】    傷害
【裁判全文】
臺灣高等法院高雄分院刑事判決                    九十年度上易字第二一六七號
    上  訴  人
    即  被  告  甲○○
                丙○○
右上訴人因傷害案件，不服台灣高雄地方法院九十年度易字第三四八０號中華民國九
十年十月二十二日第一審判決（起訴案號：台灣高雄地方法院檢察署八十九年度偵字
第二二四三０號），提起上訴，本院判決如左：
    主  文
上訴駁回。
    事實及理由
一本案經本院審理結果，認第一審判決認事用法及量刑均無不當，應予維持，並引用
  第一審判決書記載之事實、證據及理由。
二被告甲○○、丙○○上訴意旨，仍執陳詞否認犯罪，空言指摘原判決不當，核無理
  由，應予駁回。
三據上論斷，應依刑事訴訟法第三百六十八條、第三百七十三條，判決如主文。
本案經檢察官張其主到庭執行職務。
中    華    民    國     九十一     年       一       月      二十二    日
                              臺灣高等法院高雄分院刑事第六庭
                                  審判長法官  王憲義
                                        法官  張意聰
                                        法官  范惠瑩
右正本證明與原本無異。
不得上訴。
                                      書記官  馬蕙梅
中    華    民    國     九十一     年       一       月    二十三      日
本件論罪科刑法條：
刑法第二百七十七條第一項
傷害人之身體或健康者，處三年以下有期徒刑，拘役或一千元以下罰金。
                                                                        ｋ
附件：
臺灣高雄地方法院刑事判決                          九十年度易字第三四八號
    公  訴  人  臺灣高雄地方法院檢察署檢察官
    被      告  甲○○  男四十六歲（民國○○○年○月○日生）
                        住高雄縣鳳山市○○○路八四之一號
                        身分證統一編號：Ｓ一七九三八六四號
                丙○○  女四十二歲（民國○○○年○月○日生）
    住高雄縣鳳山市○○○路八四之一號
                        身分證統一編號：Ｆ二二二二七四九號
右列被告因傷害案件，經檢察官提起公訴（八十九年度偵字第二二四三○號），本院
判決如左：
    主  文
甲○○、丙○○共同傷害人之身體，各處拘役肆拾日，如易科罰金，均以佰元折算
壹日。
    事  實
一、甲○○、丙○○夫妻與乙○係鄰居關係，平時即因土地、垃圾放置問題有所爭執
    ，甲○○、丙○○於民國八十九年八月二十四日下午六時十五分許，在其等位於
    高雄縣大寮鄉○○村○○路三七五號屋前空地，發現遭人堆置垃圾二包，乃將該
    等垃圾拿到與乙○位於○村路一八○號房屋交界處之水溝上放置時，被乙○看到
    ，乙○遂持鐵耙一把毆擊甲○○、丙○○夫妻，詎甲○○、丙○○因而心生不滿
    ，竟基於傷害之犯意聯絡，共同聯手由甲○○持不詳器物、丙○○持撿拾之磚塊
    反擊乙○，致乙○因此受有左前額裂傷八公分、右前額裂傷一公分、左頂部裂傷
    三公分、左前臂擦傷三×一公分、皮膚缺損、右上臂瘀血十×五公分、左手背及
    手腕瘀血八×七公分、頭痛、頭暈等傷害。
二、案經乙○訴由高雄縣警察局林園分局移送臺灣高雄地方法院檢察署檢察官偵查起
    訴。
    理  由
一、訊之被告甲○○、丙○○固均坦承有於右揭時、地與乙○因垃圾問題發生糾紛之
    事實，惟均矢口否認有何傷害犯行，均辯稱：我們拿垃圾是善意的規勸，乙○是
    有預謀的從家裏拿鐵耙出來，一出來就往我們刺，又被他們家人圍毆，我們是正
    當防衛，乙○的傷，是他們家人自己誤傷云云。經查：右揭事實，業據告訴人乙
    ○於警訊（見警卷第五頁反面）指述綦詳，且被告二人亦不否認有於右揭時、地
    有因垃圾問題與告訴人發生不快，進而發生鬥毆情事，並經證人即同村路三七六
    號住戶連蔡玉嬌於警訊及偵查中證述甚明（見警卷第九頁反面、偵查卷第十八頁
    ）。而被告二人亦因此事受有傷害，乃對本件告訴人乙○提起殺人未遂自訴案件
    ，業經臺灣高等法院高雄分院判處乙○傷害罪處拘役四十日確定等情，亦經本院
    調閱臺灣高等法院高雄分院九十年上易字第一○四二號乙○被訴殺人未遂案全卷
    核閱屬實，足徵被告二人與乙○確有於右揭時、地因垃圾問題發生鬥毆無訛。至
    證人連玉嬌雖證稱被告二人並未毆打告訴人云云，然依該證人於警訊時陳稱：「
    我與甲○○夫妻是鄰居，與被告乙○是住我家後面鄰居，但我與乙○等家屬從不
    打招呼」等語（見警卷第九頁反面），且被告甲○○嗣後係跑到連蔡玉嬌住處報
    警之情，亦據被告甲○○、證人連蔡玉嬌於本院八十九年度自字第四八四號案件
    審理時分別陳明、證明在卷，可知該證人與被告夫妻交好，並與告訴人乙○間素
    不往來，則其證稱被告二人並無毆打乙○部分，尚難無迴護被告二人之虞，尚不
    足採。參以被告甲○○於本院審理時所述：「‧‧‧告訴人是有預謀的，從裡面
    拿鐵耙出來，一出來就往我們刺，我們是自然反應，採取正當防衛的措施，‧‧
    ‧‧」等語（見本院九十年十月九日審判筆錄），顯見縱係告訴人先行攻擊，被
    告二人亦確有反擊行為。又告訴人乙○因此受有如事實欄所載之傷害，有大統診
    所八十九年八月二十八日出具之驗傷診斷書一紙及受傷情形照片一幀附卷可稽，
    依該診斷書所載，告訴人所受之傷害，係在於額頭、臂部、手腕等處，且不僅有
    擦傷、瘀血，並有裂傷等情觀之，應非告訴人己力或他人徒手所致，而係外力故
    意所造成，況告訴人當時既持鐵耙攻擊被告二人，則被告二人自不可能徒手反擊
    ，被告甲○○有持不詳器物、被告丙○○有持磚塊一節，已據告訴人於警訊時指
    述明確（見警卷第五頁反面），依其所指述之兇器可造成上開傷勢，應符常理。
    衡以苟告訴人有誣陷被告二人之意，儘可指稱被告二人所持之兇器，而無僅稱不
    詳器具、磚塊之理，被告二人雖又辯稱告訴人所受傷害是因伊二人遭告訴人及其
    子媳圍毆時，他們自己不小心造成云云，然縱依被告二人所述，當時係告訴人與
    其子、媳共同圍毆伊二人，惟告訴人與其子、媳均屬至親，平日又共同生活，無
    論當時現場如何混亂，也不可能因誤傷，而導致告訴人受有上開傷害，是被告二
    人此部分辯詞，要無可採。從而，告訴人前開指訴，應屬非虛。又所謂正當防衛
    係指被告可為必要之阻擋以防衛自己免於受傷害，非謂其可另攻擊自訴人致傷，
    故縱認本件係告訴人先出手毆打被告，惟右揭地點既係告訴人乙○住處前之空地
    ，參以被告甲○○於告訴人乙○之子、媳趕到時，即自行跑到鄰居連蔡玉嬌位於
    同路三七六號住處報警，告訴人之子、媳雖有追到連蔡玉嬌住處，然連蔡玉嬌住
    處門並未關上，告訴人之子、媳也未進入連蔡玉嬌住處追打被告甲○○，且被告
    丙○○仍留在現場，告訴人或其子、媳也未繼續攻擊丙○○等情，已據證人連蔡
    玉嬌於本院八十九年度自字第四八四號案件審理時結證屬實，復為被告甲○○、
    丙○○所不爭執，衡諸現場情勢觀之，被告二人非不可先行離開現場，以排除現
    存之侵害，其二人捨此不為，反持不詳器物、磚塊反擊，致告訴人成傷，顯已非
    正當防衛，況互毆不得主張正當防衛（最高法院十七年上字第六八六號判例參照
    ），而該不詳器物、磚塊甚為堅硬，持之毆擊人體，依一般生活經驗，自可推知
    可致人於傷，參以告訴人乙○係七十歲之老人，被告二人聯手反擊，自應可預知
    告訴人將因此受有傷害，其有傷害之故意，其理至明，縱被告二人亦因此受有傷
    害，亦無可卸責於傷害之犯行。被告二人前開所辯，顯係事後卸責之詞，無足採
    信。本件事證明確，被告二人犯行洵堪認定。
二、核被告甲○○、丙○○二人所為，均係犯刑法第二百七十七條第一項之傷害罪。
    被告二人就上開犯行，有犯意聯絡及行為分擔，為共同正犯。審酌被告二人僅因
    細故即率爾共同毆傷告訴人，迄未賠償告訴人損失，對於社會秩序有不良之影響
    ，惟念被告並無犯罪前科，有臺灣高等法院被告全國前案紀錄表及臺灣高雄地方
    法院檢察署刑案資料查註紀錄表各一件附卷可稽，素行尚佳，而於告訴人持有鐵
    耙一把攻擊之情形，被告二人亦同受有傷害（見其二人所提出之蔡善教醫院、聖
    若瑟醫院驗傷診所書各一紙），且告訴人所受傷害非重，及犯後尚能坦承部分犯
    行，態度良好等一切情狀，分別量處如主文所示之刑。又刑法第四十一條已於九
    十年一月四日修正，同年月十日經總統公布施行，修正後刑法第四十一條第一項
    規定：「犯最重本刑為五年以下有期徒刑以下之刑之罪，而受六個月以下有期徒
    刑或拘役之宣告，因身體、教育、職業、家庭之關係或其他正當事由，執行顯有
    困難者，得以一元以上三元以下折算一日，易科罰金。但確因不執行所宣告之刑
    ，難收矯正之效，或難以維持法秩序者，不在此限。」本件被告所犯為最重本刑
    為三年以下有期徒刑之罪，在上開條文修正前即屬得易科罰金之案件，不因該條
    文之修正而影響被告得易科罰金之權益及折算標準，爰依刑法第二條第一項前段
    ，適用裁判時之法律，即修正後刑法第四十一條第一項之規定，諭知被告易科罰
    金之折算標準。
據上論斷，應依刑事訴訟法第二百九十九條第一項前段，刑法第二十八條、第二條第
一項前段、第二百七十七條第一項、第四十一條第一項，罰金罰鍰提高標準條例第一
條前段、第二條，判決如主文。
中      華      民      國      九十    年    十        月  二十二    日
                                  臺灣高雄地方法院刑事庭
                                      法  官    李麗珠
右正本證明與原本無異。
如不服本判決，應於判決送達後十日內，向本院提出上訴狀。
                                      書記官    陳掌珠
中      華      民      國      九十    年    十        月    二十二    日
附錄本案判決論罪科刑法條：
刑法第二百七十七條條第一項
傷害人之身體或健康者，處三年以下有期徒刑、拘役或一千元以罰金。


司法院資訊處製作；財團法人民間司法改革基金會備份。
